【裁判字號】    99,簡上,43
【裁判日期】    991201
【裁判案由】    竊盜
【裁判全文】
臺灣臺南地方法院刑事判決              99年度簡上字第43號
上 訴 人即
被      告  徐素洪
上列上訴人即被告因竊盜案件，不服本院98年度簡字第2994號中
華民國98年12月21日第一審簡易判決（聲請簡易判決處刑書案號
：98年度速偵字第165號），提起上訴，本院管轄之第二審合議
庭判決如下：
    主  文
上訴駁回。
徐素洪緩刑貳年。
    理  由
壹、程序方面
    本院以下所引用之具傳聞性質之證據，檢察官、被告至本案
    言詞辯論時，均未爭執其證據能力，本院審酌各該證據均非
    違法蒐證取得之證據，且依該證據作成情況作為證據應為適
    當，依刑事訴訟法第一百五十九條之五規定，應有證據能力
    。
貳、實體方面
一、本案經本院審理結果，認第一審判決對被告徐素洪論以刑法
    第三百二十條第一項之竊盜罪，二罪，分別量處罰金新臺幣
    三千元及拘役三十日，並諭知易服勞役及易科罰金之折算標
    準，其認事用法及量刑均無不當，應予維持。並引用第一審
    判決書記載之事實、證據及理由（如附件）。
二、被告上訴意旨以其患有躁鬱症，雖經就醫服藥，惟該藥物之
    效用在於協助放鬆，且有行為改變之副作用，是本件竊盜犯
    行，係屬服藥後之異常行為，非出於被告本意所為等語置辯
    。經查：
  (一)本院依職權函詢依國立成功大學醫學院附設醫院（下稱成大
    醫院）有關開立予被告服用之精神用藥，於藥袋上副作用欄
    稱「行為改變」所指為何？是否包括會不自主即無法自我控
    制之偷竊行為？據該院以九十九年四月十四日成附醫精神字
    第○九九○○○六二一五號函覆稱：「所謂副（負）作用，
    指的是一個藥物的發展由臨床試用到實際治療病人至今，數
    十年來全世界所有所用過此藥物之人，所出現的副作用均會
    列出。而徐素洪患者在服用此藥物期間並沒有出現怪異行為
    ，同時有目的的偷竊行為也不屬於怪異行為。換言之，徐素
    洪在服藥期間均具有行為能力，而沒有出現不具行為能力之
    行為。」等語（本院卷第四三、四四頁）。
  (二)又本院將被告送請行政院衛生署嘉南療養院鑑定被告於本件
    犯罪行為時精神狀況是否有精神障礙或其他心智缺陷情形，
    或因服用抗憂鬱症藥物致有精神障礙或其他心智缺陷情形？
    經該院鑑定結果為：「綜合徐員之過去史、犯案經過、理學
    及實驗室檢查、精神狀態與心理衡鑑結果，研判其精神狀態
    ：徐員目前意識清楚，智力屬中上至優異程度，其對於犯行
    經過相關之人、時、地、物，可以清楚說明，與筆錄等資料
    記載相符，顯見其在犯罪『行為時』意識清楚，記憶力正常
    ，未受精神病症狀之影響或干擾，仍具有是非判斷之能力。
    」等語，亦有該院九十九年十月八日嘉南司第○九九○○○
    七六三八號函檢送之被告精神鑑定報告書在卷可查（本院卷
    第五六至六一頁）。
  (三)輔以被告於案發當天於警詢時均能明白陳述案發經過，有卷
    附之被告警詢筆錄可稽，足認上開函覆內容及鑑定結果應屬
    可採。從而，被告本件犯行均非服用躁鬱症用藥所導致，且
    於行為當時並未受精神病症狀之影響或干擾，即行為時未因
    精神障礙或其他心智缺陷，致不能或有顯著降低辨識其行為
    違法或欠缺依其辨識而行為之能力之情，堪以認定，被告上
    訴為無理由，應予駁回。
三、查被告未曾因故意犯罪而受有期徒刑以上之宣告，有臺灣高
    等法院被告前案紀錄表可稽，因一時失慮而觸犯刑責，於警
    詢時坦承犯行，並表示不應拿人家的東西（警卷第一至二頁
    ），深具悔意，經此刑之宣告後，應知警惕而無再犯之虞，
    且考量被告現無業，從事教會工作，其本身亦患有躁鬱症，
    業據其提出身心障礙手冊，且有成大醫院病患診療資料摘錄
    表附卷可按，本院認暫不執行其刑為當，爰依刑法第七十四
    條第一項第一款之規定宣告緩刑二年，用啟自新。
據上論斷，應依刑事訴訟法第四百五十五條之一第一項、第三項
、第三百六十四條、第三百七十三條、第三百六十八條，刑法第
七十四條第一項第一款，判決如主文。
本案經檢察官王誠到庭執行職務。
中    華    民    國    99    年    12    月    1     日
                  刑事第六庭  審判長  法  官  田幸艷
                                      法  官  林臻嫺
                                      法  官  施介元
本件不得上訴。
                                      書記官  周怡青
中    華    民    國    99    年    12    月    1     日
附錄本案論罪科刑法條全文：
中華民國刑法第320條
意圖為自己或第三人不法之所有，而竊取他人之動產者，為竊盜
罪，處5  年以下有期徒刑、拘役或 5 百元以下罰金。
意圖為自己或第三人不法之利益，而竊佔他人之不動產者，依前
項之規定處斷。
前二項之未遂犯罰之。

司法院資訊處製作；財團法人民間司法改革基金會備份。
